臺灣新竹地方法院民事簡易判決  
111年度竹簡字第59號
原      告  趙慧潔  
被      告  蔡松興  
            葉羿君  
上列當事人間請求損害賠償事件，本院於民國111年4月6日辯論
終結，判決如下：
    主      文
被告應連帶給付原告新臺幣玖萬元。
原告其餘之訴駁回。
訴訟費用由被告連帶負擔百分之三十六，餘由原告負擔。
本判決原告勝訴部分得假執行。
    事實及理由
一、原告主張：被告之子於民國110 年3 月28日中午時分，騎乘
    越野腳踏車在新竹市樹林頭公園人行道上，不慎撞傷原告所
    飼養之貴賓犬「奶茶」（下稱系爭犬隻），致系爭犬隻原先
    骨折傷處鋼釘及鋼絲之固定器鬆動且外露，外露處造成細菌
    感染惡化（下稱系爭事故），就醫後超過半年，經青亞動物
    醫院評估無法復原，嗣由康乃爾動物醫院接續手術治療，原
    告因而支出費用醫療費用新臺幣（下同）139,775元（青亞
    醫院部分：32,225元、康乃爾動物醫院部分：107,550元）
    、術後三年照顧費用共58,680元（包含回診費用4,800元、
    口服抗生素18,000元、口服鈣質補充藥物17,880元、外用傷
    口藥物18,000元），且原告因系爭事故於協商、治療、照顧
    過程中勞心勞力、日夜顛倒之下，身心受有相當之痛苦，併
    請求精神慰撫金50,000元，以上合計248,455元。又被告之
    子於系爭事故發生時尚未成年，其法定代理人即被告乙○○、
    甲○○應負連帶賠償責任。為此，爰依侵權行為之法律關係提
    起本件訴訟。並聲明：被告應連帶給付原告248,455元。
二、被告則以：依動物保護法第20條第1、2項及新竹市動物保護
    自治條例第6條第1項之規定，寵物飼主於進入公共場所或公
    眾得出入之場所，應使用鍊繩、箱籠或其他適當防護措施，
    除避免自己寵物受傷外，主要為保護公眾出入之安全，以免
    寵物因活動而傷害他人。然系爭事故係因原告疏於照顧，未
    控制住系爭犬隻之行動，且原告未繫有牽繩或其他適當防護
    措施，致系爭犬隻突然衝出來跑到車道上與被告年僅5歲未
    成年之子所騎乘之腳踏車發生碰撞，原告當場辱罵被告及小
    孩，令小孩驚嚇不已。故本件肇因於原告違反保護他人之法
    令，依民法第184條第2項規定，為原告之過失所致生之損害
    ，自應由原告負擔賠償責任，被告未向原告請求精神慰撫金
    ，今卻是原告反向被告請求賠償，於法無據。又被告原本於
    110年9月28日同意給付29,265元，但還沒給等語置辯。並聲
    明：原告之訴駁回。
三、得心證之理由：
　㈠按慢車種類及名稱如下：一、自行車；慢車應在劃設之慢車
    道上靠右行駛，在未劃設慢車道之道路，應靠右側路邊行駛
    ；不得侵入人行道行駛；慢車行駛時，駕駛人應注意車前狀
    況及與他車行駛間隔，並隨時採取必要之安全措施。道路交
    通安全規則第6 條第1 款、第124 條第1 項、第3 項第1 、
    3款、第5 項分別定有明文。次按因故意或過失，不法侵害
    他人之權利者，負損害賠償責任；無行為能力人或限制行為
    能力人，不法侵害他人之權利者，以行為時有識別能力為限
    ，與其法定代理人連帶負損害賠償責任。前項情形，法定代
    理人如其監督並未疏懈，或縱加以相當之監督，而仍不免發
    生損害者，不負賠償責任。民法第184 條第1 項前段、第18
    7 條第1 項前段、第2 項分別定有明文。又法定代理人對無
    行為能力人或限制行為能力人之侵權行為，以負責為原則，
    免責為例外，故民法第187 條第2 項所定免責要件，應由法
    定代理人負舉證之責。經查，原告主張被告未成年之子於上
    開時、地，騎乘系爭越野腳踏車，與原告所飼養之系爭犬隻
    發生碰撞，致系爭犬隻受有上開傷勢之事實，業據原告提出
    青亞動物醫院之費用明細、收據及病歷、康乃爾動物醫院之
    門診費用明細、估價單、免用統一發票收據、原告與被告甲
    ○○之對話紀錄截圖等件影本為證（見本院卷第31至55頁），
    且為被告所不爭執，堪信為真實。而參以原告當庭陳稱伊停
    好機車將系爭犬隻抱至人行道上時，因低頭撿拾物品時，系
    爭犬隻突然遭後方一輛騎著越野腳踏車之小孩直接輾壓過去
    慘叫等語（見本院卷第17頁），被告乙○○則自陳：小孩確實
    有騎腳踏車，是在人行道上撞到狗等語（見本院卷第118頁
    ），核與原告上揭陳述內容相符，復觀諸現場設有告示立牌
    標明：「勿騎乘請牽行」之警示標語（見本院卷第125、129
    頁），被告之幼子騎乘自行車既未依上開載明「勿騎乘請牽
    行」之告示牌指示為之，顯已違反上開設施規定之使用方式
    。綜上各情，可見被告之幼子騎乘慢車（即自行車）並未依
    前揭規定行駛在慢車道或靠車道邊行駛，反而侵入人行道上
    騎乘自行車，且未能注意左右來車、禮讓人行道上之系爭犬
    隻，並立即採取必要之停止、剎車等安全措施而肇事，已足
    認定。故被告之子確已違反前揭道路交通安全規則，對系爭
    事故之發生具有過失甚明，並致原告所有之系爭犬隻受傷，
    揆諸前開規定，原告請求被告應負侵權行為損害賠償責任，
    即屬有據。又查，被告之幼子於上開侵權行為時為稚齡兒童
    ，尚未滿7歲，係無行為能力人，被告均為法定代理人，亦
    未能舉證證明其等之監督未疏懈，或縱加以相當之監督，而
    仍不免發生損害之免責事由存在，是依前揭規定，被告自應
    對原告所受之損害負連帶賠償責任。被告抗辯原告未將系爭
    犬隻拘束好，而使被告之幼子騎乘之腳踏車發生碰撞云云，
    然查，發生碰撞之地點為人行道，本不能騎乘腳踏車，原告
    之系爭犬隻是否有使用鍊繩、箱籠或其他適當防護措施與發
    生系爭事故並無關連，且被告亦未舉證原告未將系爭犬隻使
    用鍊繩、箱籠或其他適當防護措施。
　㈡茲就原告請求賠償之項目及金額分別審酌如下：
    負損害賠償責任者，除法律另有規定或契約另有訂定外，應
    回復他方損害發生前之原狀；第1項情形，債權人得請求支
    付回復原狀所必要之費用，以代回復原狀。民法第213條第1
    項、第3項分別定有明文。
  1.康乃爾動物醫院107,550元部分：
    此部分僅為原告將系爭犬隻前往康乃爾動物醫院之治療估價
    費用（見本院卷第33頁），原告因多方詢問而考量未將系爭
    犬隻於康乃爾動物醫院進行治療，此為原告所不爭執，故尚
    難逕將此部分之金額，「全部」認為係必要費用。
  2.青亞動物醫院之32,225元：
　　此部分原告業已實際支出，有計算式及收據在卷可稽（本院
    卷第29、31、35、39、37、43、49頁），此即為回復原狀所
    必要之費用，尚堪認定。
  3.術後三年照顧費用58,680元：
　  此部分，原告未能舉證其估價範圍及提供診斷證明佐證，亦
    難認為屬必要費用。
　4.按當事人已證明受有損害而不能證明其數額或證明顯有重大
    困難者，法院應審酌一切情況，依所得心證定其數額，民事
    訴訟法第222條第2項定有明文。而系爭犬隻既因被告幼子行
    為受有損害，且於3月28日當日即於康乃爾動物醫院做評估
    ，而該總價為107,550元可供參考，雖原告未於該動物醫院
    治療，後續前往青亞動物醫院所花費之32,225元，亦應包含
    在系爭犬隻之治療必要費用內，本院認為總計以90,000元作
    為系爭犬隻之回復原狀必要費用，尚屬合理。原告逾此範圍
    之請求，則無理由，應予駁回。
　5.慰撫金50,000元：
　⑴按非財產權係非以經濟利益為內容之權利，包括人格權與身
    分權。人格權係以人格為內容之權利，身分權則係存在於一
    定之身分關係（尤其是親屬）上之權利（如親權）。
　⑵原告主張因協商、治療、照顧過程勞心勞力、身心痛苦萬分
    ，被告擺脫刑事責任後，封鎖原告電話、不負責任，請求慰
    撫金云云。蓋人格權係以人格為內容之權利，本件非屬原告
    自身人格權受到侵害，原告主張精神慰撫金5萬元，並無所
    本，應予駁回。
四、綜上所述，原告依侵權行為之法律關係，請求被告連帶給付
    90,000元，洵屬有據，應予准許；逾此範圍之請求，則屬無
    據，不應准許。
五、本件係依民事訴訟法第427 條第1 項適用簡易訴訟程序所為
    被告一部敗訴之判決，應依同法第389 條第1 項第3 款規定
    ，就原告勝訴部分，依職權宣告假執行。
六、本件事證已臻明確，兩造其餘之攻擊防禦方法及所提證據，
    於判決結果不生影響，爰不一一論列，附此敘明。
七、訴訟費用負擔之依據：民事訴訟法第79條、第85條第2 項。
中　　華　　民　　國　　111 　年　　5 　　月　　6 　　日
                  新竹簡易庭  法  官  黃致毅
以上正本證明與原本無異。
如不服本判決，須於判決送達後20日內向本庭提出上訴狀（應按
他造當事人之人數附繕本）；如委任律師提起上訴者，應一併繳
納上訴審裁判費。
中　　華　　民　　國　　111 　年　　5 　　月　　6 　　日
                              書記官  蕭宛琴